【裁判字號】    99,簡上,57
【裁判日期】    990820
【裁判案由】    侵占
【裁判全文】
臺灣花蓮地方法院刑事判決          99年度簡上字第57號
上  訴  人
即  被  告  甲○○
上列被告因侵占案件，不服本院花蓮簡易庭99年度花簡字第 375
號民國99年6月15日第一審判決（原聲請簡易判決處刑案號 ：99
年度偵字第1766號），提起上訴，本院管轄之第二審合議庭判決
如下：
    主  文
原判決撤銷。
甲○○意圖為自己不法之所有，而侵占離本人所持有之物，處罰
金新台幣壹萬元，如易服勞役，以新台幣壹仟元折算壹日。
    事  實
一、緣乙○○於民國98年12月18日上午 8時25分許，將其所有之
    OKWAP（序號000000000000000號）行動電話 1支，放置於花
    蓮縣自強國中三樓 B棟之專任教師室辦公桌抽屜內並上鎖後
    離開，嗣於同日上午 9點15分許返回辦公室時，發現抽屜遭
    不詳竊賊撬開並行竊上開行動電話得手。
二、甲○○意圖為自己不法之所有，於民國99年 1月間某日19至
    20時許，在花蓮縣花蓮市遠東愛買賣場之陳列架上，見上開
    離乙○○本人所持有之行動電話 1支，即予以侵占入己，搭
    配其所申請之遠傳電信0000000000號門號卡使用。
三、案經花蓮縣警察局花蓮分局報告台灣花蓮地方法院檢察署檢
    察官偵查後聲請簡易判決處刑。
    理  由
一、按被告合法傳喚，無正當之理由不到庭者，得不待其陳述，
    逕行判決，刑事訴訟法第 371條定有明文。查上訴人即被告
    甲○○（下簡稱被告）經本院於99年 8月11日合法送達審理
    傳票，無正當理由不於同年月17日到庭，依上開規定，爰不
    待其陳述逕行判決。
二、上開事實，業據被告於警詢及偵訊中坦承不諱，並經證人乙
    ○○於警詢中證述明確（依照刑法第159條之 5第2項之規定
    ，因當事人於法院調查證據時，未於言詞辯論終結前對此項
    傳聞證據聲明異議，視為同意具有證據能力，且核其證詞作
    成之情況，並無不適當情事，故證人乙○○之警詢證詞應有
    證據能力），足認被告之自白應與事實相符，而堪採信。此
    外，復有行動電話通聯調閱查詢單、行動電話照片 2張及贓
    物認領保管單 1紙等在卷可參。綜上，被告犯行事證明確，
    堪以認定，應予依法論科。可資佐證。
三、核被告所為，係犯刑法第 337條之侵占離本人持有之物罪。
    原判決認被告係犯同條之侵占「遺失物」罪，然被害人乙○
    ○之行動電話係遭竊而非遺失，業據其證述明確，是原判決
    認定事實尚有未洽，雖被告上訴空言辯稱：「我於警察聯繫
    知道行動電話是遺失物品之後，盡力配合警方辦案，立即歸
    還失物，也知道自己有過失，希望能從輕判決」云云，空言
    指摘原審判決量刑新台幣 1萬元過重，並無理由，被告拾獲
    離本人持有之行動電話，若無貪念，當可依法交給警方或店
    家服務台處理，竟侵占入己使用，顯非過失行為，況警方既
    已循線查獲被告搭配自己申請之門號卡使用該遭竊之行動電
    話，被告犯嫌明確，亦非被告配合所致，被告狡飾之詞並無
    可採。惟原審判決既有上開瑕疵，即屬無可維持，爰予撤銷
    改判。
四、爰審酌被告為高商畢業之送貨員（業務包含至自強國中送教
    科書），有多次侵占遺失物前科，分別經本院84年度訴字第
    359號判決判處罰金銀元 3千元、87年度花簡字第266號判決
    判處罰金銀元 2千元確定，此有台灣高等法院被告前案紀錄
    表可參，仍不知警惕，貪圖小利，侵占因遭竊而脫離被害人
    乙○○持有之行動電話 1支，用以搭配自己的門號卡撥打使
    用，當不宜輕縱，兼衡其智識程度、生活狀況、素行、犯罪
    動機、目的、手段，行動電話業已為警方尋獲發還被害人，
    犯罪所生之損害非鉅，及犯罪後坦承犯行，交還行動電話之
    態度尚佳等一切情狀，量處如主文所示之刑，併諭知易服勞
    役之折算標準。
據上論斷，應依刑事訴訟法第455條之1第1項、第3項、第369 條
第1項前段、第371條、第299條第 1項前段，刑法第337條、第42
條第3項，刑法施行法第1條之1，判決如主文。
本案經檢察官吳宇青到庭執行職務。
中    華    民    國    99    年    8     月    20    日
                  刑事第三庭    審判長法  官  李世華
                                      法  官  許乃文
                                      法  官  蕭一弘
上列正本證明與原本無異。
不得上訴。
中    華    民    國    99    年    8     月    20    日
                                      書記官
附錄本案所犯法條全文
中華民國刑法第337條（侵占遺失物罪）
意圖為自己或第三人不法之所有，而侵占遺失物、漂流物或其他
離本人所持有之物者，處 5 百元以下罰金。
中華民國刑法施行法第1條之1（罰金貨幣單位與罰鍰倍數）
中華民國九十四年一月七日刑法修正施行後，刑法分則編所定罰
金之貨幣單位為新臺幣。
九十四年一月七日刑法修正時，刑法分則編未修正之條文定有罰
金者，自九十四年一月七日刑法修正施行後，就其所定數額提高
為三十倍。但七十二年六月二十六日至九十四年一月七日新增或
修正之條文，就其所定數額提高為三倍。

司法院資訊處製作；財團法人民間司法改革基金會備份。
